【裁判字號】    97,重訴,417
【裁判日期】    980225
【裁判案由】    給付違約金
【裁判全文】
臺灣臺中地方法院民事判決  97年度重訴字第417號
原      告  丁○○
訴訟代理人  陳恩民    律師
被      告  丙○○
被      告  惠友建設股份有限公司
法定代理人  乙○○
共      同
訴訟代理人  廖健智    律師
複  代理人  洪明立    律師
複代理人    甲○○
上列當事人間請求給付違約金事件，經本院於民國98年2月11日
言詞辯論終結，判決如下：
    主    文
被告丙○○應給付原告新台幣貳佰壹拾陸萬元及其中新台幣壹拾
萬元部分，自民國九十五年九月十九日起，其中新台幣玖拾捌萬
元部分，自民國九十五年九月二十八日起，其中新台幣壹佰零捌
萬元部分，自民國九十七年十一月二十七日起，均至清償日止，
按年利率百分之五計算之利息。
原告其餘之訴駁回。
訴訟費用由被告丙○○負擔三分之一，餘由原告負擔。
本判決原告勝訴部分，於原告以新台幣柒拾貳萬元為被告丙○○
預供擔保後，得假執行，被告丙○○以新台幣貳佰拾陸萬元為原
告供擔保後得免為假執行。
原告其餘假執行之聲請駁回。
    事實及理由
壹、兩造訴之聲明：
  一、原告方面：
    (一)被告丙○○應給付原告新台幣（下同）4,617,112元（原
      告起訴狀及準備書狀均誤算及誤載為4,517,112元），及
      其中100,000元部分自民國95年9月19日起，980,000元部
      分自同年月29日起，均至清償日止，按日利率0.05%計算
      之利息。及其他部分，自（更正後）起訴狀繕本送達被告
      翌日起（即97年11月27日）至清償日止，按年利率5%計算
      之利息。
    (二)被告惠友建設股份有限公司（下稱被告公司）應給付原告
      1,863,414元及自起訴狀繕本送達被告公司翌日起（即97
      年10月1日）至清償日止，按年利率5%計算之利息。
    (三)願供擔保，請准宣告假執行。
  二、被告方面：
    (一)原告之訴駁回。
    (二)如受不利判決，願供擔保，請准宣告免為假執行。
貳、事實摘要（以兩造不爭執事項代之）：
  一、原告於95年9月18日與被告丙○○簽訂土地預定買賣合約
      書（下稱系爭土地買賣契約）買受坐落新竹縣竹東鎮○○
      段第748、749、750地號土地其中92.9平方公尺，每平方
      公尺單價為84,715元。與被告公司簽訂房屋預定買賣契約
      書，買受坐落上開土地上之『惠友品德II』建案編號Ａ10
      房屋1戶，房屋總面積241.5平方公尺，每平方公尺單價為
      12,133元。前者總價金為7,870,000元，後者2,930,000
      元。原告於簽約後已交付土地價款1,080,000元予被告（
      其中100,000元於95年9月18日，另980,000元於同年月27
      日給付）。
  二、被告未於契約約定之95年9月30日前開工。被告丙○○並
      將系爭土地轉售予訴外人許瓊茹，被告公司則將建造執照
      轉賣予訴外人皇茂建設有限公司（下稱皇茂公司）。
  三、嗣訴外人皇茂公司在同上土地上推出「松荷逸境」建案，
      土地每平方公尺價金111,164元，房屋每平方公尺19,849
      元。
參、本件關鍵爭點及關於爭點兩造之主張：
  一、原告對被告丙○○請求之違約金及返還已付價金各
      1,080,000元（及其遲延利息）是否有據？違約金是否過
      高應予酌減？
    (一)原告主張：是。依系爭土地買賣契約第14條第1款及民法
      第259條回復原狀請求權。不應酌減。
    (二)被告主張：否。被告將系爭土地轉售他人，是先通知原告
      解約後，才轉售的，並非違反契約第13條第1款規定，是
      以原告依據系爭土地買賣契約第14條第1款請求給付違約
      金尚屬無據。應予酌減。
  二、原告對被告丙○○請求損害賠償2,457,112元，是否有據？
    (一)原告主張：是。依民法第216條、226條規定，先後建案出
      售土地差價即本件原告得請求之損害賠償。
    (二)被告主張：原告並無預期利益受損害。且如已請求違約金
      1,080,000元即不得再請求損害賠償。且土地漲價是社會
      繁榮促成，並非原告可得之預期利益。是依民法第216條
      請求上開損害賠償金額，尚非有據。
  三、原告對被告公司請求損害賠償1,863,414元部分，是否有據
      ？
    (一)原告主張：是。依民法第216條、226條規定，先後建案出
      售建物差價即本件原告得請求之損害賠償。
    (二)被告主張：原告並無轉售房地計畫，不能依民法第216條
      規定請求預期利益之損害賠償。且建物漲價是社會繁榮促
      成，並非原告可得之預期利益。
肆、本院得心證之理由：
  一、關於上開爭點一：
    (一)被告丙○○對於將系爭土地出售他人一節，並無爭執，雖
      另辯稱已先通知原告解約，故並非違約云云。惟查，似此
      情形，無論依契約第十四條第一款之約定或法律（民法第
      249條第1項第3款參照）之規定，被告均無解除契約之權
      利。是其所辯，自非足取。從而，原告依據兩造間系爭土
      地買賣契約第十四條第一款後段（買方已繳價款未達土地
      總價款百分之二十）約定，請求被告丙○○返還已繳之土
      地價款償及同額之違約金，自屬有據，應予准許。
    (二)次按契約解除時，當事人雙方回復原狀之義務，除法律另
      有規定或契約另有訂定外，受領之給付為金錢者，應附加
      自受領時之利息償還之。民法第259條第2款定有明文。本
      件原告請求依與另當事人（被告公司）間房屋買賣契約第
      十八條第一款約定，按日息萬分之五計算利息，自屬無據
      （爭點一係關於系爭土地買賣之違約金請求權及已繳價款
      返還請求權有無及範圍之認定，自無適用房屋買賣契約約
      定之理）。是關於已繳價款（1,080,000元）之返還，原
      告請求其中100,000元部分，自95年9月19日（付款翌日）
      起，其中980,000元，自95年9月28日（付款翌日），均至
      清償日止，按年利率5%（系爭土地買賣契約並未就遲延利
      息之利率有特別約定）計算之利息，應屬有據，超過上開
      請求部分，尚屬乏據，應予駁回。至於與已繳價金同額之
      違約金請求，原告請求自更正訴之聲明中利息起算日之準
      備書狀送達被告翌日（即97年11月27日）起，至清償日止
      ，按年利率5%計算之利息，則屬有據，應予淮許。
  二、關於上開爭點二：
      原告雖主張以被告轉售土地後建商在同一地點之建案出售
      之定價與本件原告購買土地之差價2,457,112元為損害賠
      償金額。並謂此為原告所失利益。惟按不同建商之定價策
      略有所不同，且涉及市場之景氣、建案之品質與格調、出
      售之時間，給付價金之方式、比例（現金或抵押貸款或分
      期付款），自難一概而論此差價即原告所失利益（或所受
      損害）。且原告亦未向被告公司後手之建商買入原先預定
      向被告購買之房、地，自難以可能增加之購屋成本，或減
      少之轉售利益即屬民法第216條規定之「所受損失」或「
      所失利益」。況原告因被告丙○○違約，已獲上述違約金
      1,080,000元之賠償，在未能證明原告另因被告丙○○之
      違約出售土地予第三人行為，致原告有超過此金額之所受
      損害或所失利益前，自難准許其損害賠償請求。
  三、關於上開爭點三：
      原告雖主張被告公司將系爭建案之建築執照轉手予訴外人
      皇茂公司，惟建築執照易手，並不生影響於存在原告與被
      告公司間之房屋買賣契約效力，其理至明，毋庸贅論。至
      於原告主張後手建案房屋售價與本件房屋售價間差價為其
      所失利益，尚乏依據，理由同前項所述。是原告此部分請
      求，亦應予駁回。
  四、綜上所述，原告請求在上述範圍內（見「關於爭點一」段
      所述），應予准許，超過上開請求範圍，應予駁回。
伍、兩造均陳明願供擔保，分別聲請宣告假執行及免為假執行，
    經核原告勝訴部分，合於法律規定，爰分別酌定相當之擔保
    金額宣告之；原告其餘假執行之聲請，因訴之駁回而失所依
    據，不予准許而應併予駁回之。
陸、結論：本件原告之訴為一部有理由，一部無理由，依民事訴
    訟法第79條、第390條第2項、第392條，判決如主文。
中    華    民    國    98    年    2    月     25    日
                  民事第三庭    法  官  曹宗鼎
上正本係照原本作成。
如對本判決上訴，須於判決送達後20日內向本院提出上訴狀。
中    華    民    國    98    年    2     月    25    日
                                 書記官


司法院資訊處製作；財團法人民間司法改革基金會備份。
